【裁判字號】    98,訴,1885
【裁判日期】    990204
【裁判案由】    違反毒品危害防制條例
【裁判全文】
臺灣臺南地方法院刑事判決              98年度訴字第1885號
公  訴  人  臺灣臺南地方法院檢察署檢察官
被      告  甲○○
上列被告因違反毒品危害防制條例案件，經檢察官提起公訴（98
年度毒偵字第2581號、第2592號），被告於準備程序中就被訴事
實為有罪之陳述，經本院合議庭裁定由受命法官獨任以簡式審判
程序審理後，判決如下：
    主  文
甲○○施用第一級毒品，累犯，處有期徒刑捌月；又施用第二級
毒品，累犯，處有期徒刑肆月；又施用第一級毒品，累犯，處有
期徒刑捌月，扣案之海洛因壹包（驗餘淨重零點零肆柒公克）、
海洛因壹包（驗餘淨重零點貳零捌公克），均沒收銷燬；又施用
第二級毒品，累犯，處有期徒刑肆月，扣案之安非他命貳包（含
袋重共零點玖柒公克）均沒收銷燬，扣案之玻璃球吸食器個均
沒收。應執行有期徒刑壹年拾月，扣案之海洛因壹包（驗餘淨重
零點零肆柒公克）、海洛因壹包（驗餘淨重零點貳零捌公克）、
安非他命貳包（含袋重共零點玖柒公克）均沒收銷燬，扣案之玻
璃球吸食器個均沒收。
    事實及理由
一、犯罪事實：
  (一)甲○○前於民國97年間因犯酒後不能安全駕駛案件，經本院
    以97年度交簡字第2956號判決判處有期徒刑3 月確定，甫於
    98年6 月6 日縮刑期滿執行完畢（於本件構成累犯）。
  (二)甲○○前於87年間因施用毒品案件，經本院以87年度毒聲字
    第276 號裁定送勒戒處所施以觀察、勒戒，因認無繼續施用
    毒品之傾向，而於87年8 月30日執行完畢，嗣經臺灣臺南地
    方法院檢察署檢察官以87年度偵字第10054 號為不起訴處分
    確定；復於同年間再因施用毒品案件，經本院以87年度毒聲
    字第946 號裁定送勒戒處所施以觀察、勒戒，因認有繼續施
    用毒品之傾向，再經本院裁定令入戒治處所施以強制戒治，
    於88年11月25日執行完畢，該次犯行，並經本院以88年度易
    字第23號判決判處有期徒刑6 月確定。
  (三)詎甲○○仍不知悔改，復分別基於施用第一級毒品海洛因及
    第二級毒品甲基安非他命之犯意，而為下列犯行：
    1.於98年7 月8 日晚上，在臺南縣永康市○○街328 號4 樓
      之2 租屋處，以注射方式施用海洛因1 次；另於同年月6
      日17時許，在臺南縣永康市某釣蝦場以燒烤方式施用甲基
      安非他命1 次。嗣於同年月9 日10時50分許，經警在其臺
      南市○區○○路4 段126 巷17號6 樓之3 居處查獲他案被
      告李宗霖涉犯強盜案件，經在場之甲○○同意採尿送驗，
      結果呈嗎啡及安非他命類陽性反應而查知上情。
    2.於98年11月15日12時許，在臺南市○○路某套房以注射方
      式施用海洛因1 次；另於同年月14日凌晨零時30分許，亦
      在上址以燒烤方式施用甲基安非他命1 次。嗣經警於98年
      11月15日14時30分許，至其臺南市○區○○路4 段126 巷
      17號6 樓之3 居處查訪，經其同意搜索當場扣得海洛因2
      小包（含袋重共0.74公克，檢驗後一包淨重0.047公克，
      另一包淨重0.208公克）、安非他命2 小包（含袋重共0.9
      7 公克）及玻璃球吸食器3 個等物，並經其同意採尿送驗
      ，結果呈嗎啡、可待因及安非他命類陽性反應而查知上情
      。
  (四)案經臺南市警察局第三分局、第五分局報請臺灣臺南地方法
    院檢察署檢察官偵查起訴。
二、本件係經被告甲○○於準備程序為有罪之表示，而經本院合
    議庭裁定由受命法官獨任以簡式審判程序加以審理，依刑事
    訴訟法第273 條之2 、第159 條第2 項之規定，不適用傳聞
    法則有關限制證據能力之相關規定；並得依同法第310 條之
    2 準用第454 條之規定製作略式判決書（僅記載「證據名稱
    」），合先敘明。
三、證據名稱：
  (一)被告甲○○於警詢、偵查中及於本院審理時之自白。
  (二)臺南市警察局第三分局送驗尿液及年籍對照表、長榮大學98
    年7 月19日出具之確認報告各1 紙；臺南市警察局第五分局
    送驗尿液及年籍對照表、長榮大學98年11月23日出具之確認
    報告各1 紙。
  (三)高雄市立凱旋醫院98年11月20日高市凱醫驗字第11728 號濫
    用藥物成品檢驗鑑定書（載明送驗之2 包白色粉末均檢出海
    洛因成分，一包驗餘淨重0.047公克；另一包驗餘淨重0.208
    公克）。
  (四)臺南市警察局第五分局搜索扣押筆錄、扣押物品目錄表及照
    片16張。
  (五)臺南市警察局第五分局偵辦甲○○涉嫌毒品案件初步檢驗報
    告單2 份。
  (六)卷附臺灣高等法院被告全國前案紀錄表、法務部刑案資料查
    註紀錄表各1 份。
四、按觀察、勒戒或強制戒治執行完畢後，5 年內再犯毒品危害
    防制條例第10條之罪者，檢察官應依法追訴，同條例第23條
    第2 項定有明文。再按，被告於5 年內曾經再犯，縱其三犯
    本案施用毒品之時間，在初犯受觀察勒戒執行完畢釋放5 年
    以後，仍與「五年後再犯」之情形有別，且因已於「5 年內
    再犯」，顯見其再犯率甚高，原實施觀察、勒戒，已無法收
    其實效，即應由檢察官逕行依法追訴（最高法院97年度第5
    次刑事庭決議參照）。查被告甲○○有犯罪事實欄一、(二)所
    載之施用毒品前科紀錄，是被告前受觀察勒戒執行完畢之日
    距為本件犯行時雖相隔5 年以上，然揆諸前揭說明，被告於
    上開受執行完畢後5 年內，仍因有施用毒品案件，已經法院
    追訴處罰，即屬於「5 年內再犯」，顯見被告之再犯率甚高
    ，原實施之保安處分，已無法收其實效，而無5 年戒斷期之
    存在，本件施用毒品犯行自無再經觀察勒戒、強制戒治之必
    要，被告再犯毒品危害防制條例之罪，即應依法追訴、處罰
    。
五、論罪科刑：
  (一)查海洛因、甲基安非他命分別為毒品危害防制條例所定之第
    一級毒品、第二級毒品，是核被告所為，係犯毒品危害防制
    條例第10條第1 項之施用第一級毒品罪，以及同條第2 項之
    施用第二級毒品罪；其為施用而持有海洛因、甲基安非他命
    之低度行為，為施用之高度行為所吸收，均不另論罪。又被
    告係於犯罪事實欄一、(三)所載之時、地先後分別施用甲基安
    非他命2 次及海洛因2 次，其所犯上開四罪間，施用時間不
    同，犯意各別，罪名各異，應予分論併罰。末查被告有如犯
    罪事實欄一、(一)所載之前案紀錄，甫於98年6 月6 日執行完
    畢，有其前案紀錄表在卷可佐，其於受徒刑之執行完畢後，
    5 年以內故意再犯本4 件有期徒刑以上之罪，均應依刑法第
    47條第1 項之規定論以累犯，並加重其刑。爰審酌被告前因
    施用毒品案件，經觀察、勒戒及強制戒治之治療程序後，猶
    不思戒絕革除惡習，仍為本案犯行，顯然其意志力甚為薄弱
    ，迄未能戒除毒癮，惟兼衡被告施用毒品犯行，在性質上乃
    屬對自我身心健康之自戕行為，尚未嚴重破壞社會秩序、侵
    害他人權益，及犯後均坦承犯行態度尚稱良好，且自98年11
    月23日起已自費至國立成功大學附設醫院服用美沙冬接受治
    療，有被告提出之國立成功大學醫學院附設醫院診斷證明書
    及醫療費用收據等在卷可參，堪認確有悔改及戒毒之意等一
    切情狀，分別量處如主文所示之刑，並定其應執行之刑如主
    文所示。
  (二)扣案之第一級毒品海洛因2 包（含袋重共0.74公克，一包驗
    餘淨重0.047公克；另一包驗餘淨重0.208公克）及甲基安非
    他命2 包（含袋重共0.97公克），分別為第一、二級毒品，
    應依毒品危害防制條例第18條第1 項前段之規定，沒收銷燬
    之；又扣案玻璃球吸食器3 個均為被告所有，係供被告施用
    安非他命使用，業據被告供述在卷，應依刑法第38條第1 項
    第2款諭知沒收。
五、依刑事訴訟法第299 條第1 項前段、第273 條之1 第1 項、
    第310 條之2 、第454 條第1 項，毒品危害防制條例第10條
    第1 項、第2 項、第18條第1 項前段，刑法第11條前段、第
    47條第1 項、第38條第1 項第2 款、第51條第5 款，判決
    如主文。
六、如不服本判決，應於判決送達後10日內，向本院提出上訴書
    狀（應附具體理由）。
中    華    民    國    99    年     2    月     4    日
                  刑事第二庭    法  官  童來好
以上正本證明與原本無異。
如不服本判決應於收受本判決後10日內向本院提出上訴書狀，並
應敘述具體理由。其未敘述上訴理由者，應於上訴期間屆滿後20
日內向本院補提理由書狀（均須按他造當事人之人數附繕本）「
切勿逕送上級法院」。
                                書記官  柯貞如
中    華    民    國    99    年    2    月     4     日
附錄本案論罪科刑法條全文
毒品危害防制條例第10條：
施用第一級毒品者，處 6 月以上 5 年以下有期徒刑。
施用第二級毒品者，處 3 年以下有期徒刑。

司法院資訊處製作；財團法人民間司法改革基金會備份。
